【裁判字號】    92,再易,16
【裁判日期】    920730
【裁判案由】    給付租金
【裁判全文】
臺灣高雄地方法院民事判決                          九十二年再易字第一六號
    再審原告      丙○○
    兼訴訟代理人  乙○○
    再審被告      甲○○
右當事人間請求給付租金事件，再審原告對於民國九十二年三月十二日本院九十一年
度簡上字第二八六號確定判決提起再審之訴，本院判決如左：
    主      文
再審之訴駁回。
再審訴訟費用由再審原告負擔。
    理      由
一、本件再審原告係於民國九十二年三月二十四日收受本院九十一年度簡上字第二八
    六號確定判決，業經本院調閱案卷查證明確，再審原告於同年四月二十二日提起
    本件再審之訴，尚未逾民事訴訟法第五百條第一項所定三十日之法定再審期間，
    起訴程序應屬合法，先予敘明。
二、再審意旨略以：原確定判決為不利於再審原告之判決，無非係以兩造約定再審被
    告須待再審原告扣繳應納之租金收入所得稅，如再審被告未扣繳，即應將百分之
    十之扣繳金額交付再審原告，以供再審原告自行繳納租金收入所得稅，而再審原
    告既然請求再審被告將應扣繳而未扣繳之金額交付，則其因而取得本應收取之全
    部租金額，自負有全額繳納之義務，否則，如謂其已收取全額之租金額，後由再
    審被告負擔再審原告應繳納租金收入所得稅，無異使再審被告承擔重複之不利益
    ，與承租時之約定本意不符，固非無見，惟仍有下列再審之理由：
〈一〉原判決有適用法規顯有錯誤之再審理由：
  (1)查兩造契約書於租金欄約定：「每月新台幣三萬八千元正﹝不含一、大樓管理、
    公共設施等一切費用。二、出租有關增加之各項稅金。﹞，特別約定事項第二十
    二項「第八項所稱稅捐係指地價稅、房捐稅，但變更為出租因而增加之稅負由乙
    方負擔，含租金收入所得稅」。以上係兩造約定由再審被告負擔租金收入所得稅
    之約定。
  (2)又兩造另於租賃契約特別約定事項第二十一項約定：「乙方﹝即再審被告﹞未辦
    理租金扣繳義務，由乙方負法律上之一切責任﹞，此係兩造約定由再審被告負擔
    扣繳義務。
  (3)由契約上之文意已經明白載明再審被告需負擔扣繳義務及因出租而增加租金收入
    所得稅，且此兩者並不相同，並無重複可言。原確定判決捨契約之文字而不由、
    曲解兩造立約時之原意，顯然違背契約解釋原則，而有適用法規顯有錯誤之再審
    事由。
〈二〉原判決有就足以影響於判決之重要證物，漏未斟酌之再審事由：
    查再審原告於九十一年八月二日上訴狀所附之上證四即財政部高雄市國稅局三民
    稽徵所九十一年七月三十日財高國稅三所徵字第０九一００一二三一六號函已載
    明：「依財政部四八台財稅發第０一０三五號令『租賃兩造如已約定由承租人代
    出租人履行某項納稅義務，或代出租人支付租賃財產之修持或擴建費用，或代出
    租人履行其他債務，則承租人因此履行此項約定條件而支付之代價，實際即為租
    賃財產權利之代價，與支付現金租金之性質完全同』，是再審被告之扣繳義務部
    分為再審原告每月應收租金之一部，而租金收入所得稅係再審原告因收取租金而
    生之稅賦，兩者明顯不同，原審對此一影響判決之重要證物於判決中隻字未提，
    顯漏未斟酌而有再審之理由。爰依民事訴訟法第四百九十六條第一項第一款及第
    四百九十七條之規定，提起本件再審之訴，並聲明：(一)本院九十一年度簡上字第
    二八六號確定判決廢棄。(二)再審被告應給付再審原告丙○○新台幣三萬五千三百
    零九元，給付再審原告乙○○新台幣三萬四千六百四十一元，及均自九十年十二
    月五日起至清償日止，按年息百分之五計算之利息。(三)前審及再審訴訟費用由再
    審被告負擔。
三、按「民事訴訟法第四百九十六條第一項第一款所謂適用法規顯有錯誤，係指確定
    判決所適用之法規，顯然不合法律或與現尚有效之解釋或最高法院現有效之判例
    顯然違反者而言，並應以確定判決所認定之事實為基礎，以判斷其適用法規是否
    顯有錯誤」，最高法院八十四年度台上字第二四七○號判例要旨可供參酌。另民
    事訴訟法第四百九十七條所謂就足影響於判決之重要證物漏未斟酌，係以該證物
    足以動搖原確定判決基礎者為限，如縱經斟酌亦不足影響判決基礎者，自不得以
    之為再審理由。
四、次按解釋意思表示原屬事實審法院之職權，原確定判決不過就事實審法院所確定
    之事實為法律上之判斷，事實審法院解釋意思表示，縱有不當，亦不生適用法規
    顯有錯誤問題；又按民事訴訟法第四百三十六條之七、第四百九十七條所謂「如
    就足影響於判決之重要證物，漏未斟酌者」，係指當事人在前審程序已經存在並
    已為證據聲明之證據，前審並未認為不重要而忽略證據聲明未為調查，或已為調
    查而未就調查之結果予以判斷，且須足以影響裁判結果而言。最高法院六十四年
    台上字第一四０號判例及八十八年度再易字第五號裁判要旨參照。
五、經查：
〈一〉再審原告主張原審對於兩造系爭租賃契約上有關負擔扣繳義務及因出租而增加
      租金收入所得稅之約定捨契約之文字而不由、曲解兩造立約時之原意，顯然違
      背契約解釋原則，而有適用法規顯有錯誤之再審事由云云。然經本院調閱卷證
      及判決審閱結果，原審判決中針對兩造有關租賃所生稅捐之爭議，尤其租金收
      入所得稅應如何負擔部分，均已詳細附具解釋契約真意之理由，況且，依前揭
      判例要旨，解釋意思表示原屬事實審法院之職權，縱有不當，亦不生適用法規
      顯有錯誤問題。再審原告據此提起再審之訴，自難認為有理由。
〈二〉另再審原告以其於九十一年八月二日上訴狀所附之上證四即財政部高雄市國稅
      局三民稽徵所九十一年七月三十日財高國稅三所徵字第０九一００一二三一六
      號函釋，原審對此一影響判決之重要證物於判決中隻字未提，顯漏未斟酌而有
      再審之理由云云。惟按法院查驗證據方法，以發現應證事實有無之行為，謂之
      調查證據，如訊問證人、審閱文書、勘驗物證等行為，是所謂證物指供證明應
      證事實之證據資料而言，而有關行政機關對於法令所為之解釋函示，並非民事
      訴訟法第四百九十七條所謂就足影響於判決之重要「證物」，是以縱使原審對
      於上開函釋未於判決中表示可採與否之理由，亦難認有足影響於判決之重要證
      物漏未斟酌之情事，再審原告此部分主張，亦無理由。
六、綜上所述，再審原告所主張之再審事由，經本院審酌結果，與民事訴訟法第四百
    九十六條第一項第一款或同法第四百九十七條所規定之要件並不相符，再審原告
    提起本件再審之訴顯無理由，爰不經言詞辯論，逕以判決駁回之。
七、據上論結，本件再審原告之訴顯無理由，依民事訴訟法第五百零二條第二項、第
    七十八條，判決如主文。
中      華      民      國    九十二    年      七      月      三十    日
                              臺灣高雄地方法院民事第二庭
~B審判長法官  楊富強
~B法      官  楊國祥
~B法      官  李勝琛
右為正本係照原本作成。
如對本裁定抗告須於裁定送達後十日內向本院提出抗告狀。
中      華      民      國    九十二    年      七      月      三十    日
~B法院書記官  林宜正


司法院資訊處製作；財團法人民間司法改革基金會備份。
